臺灣高雄地方法院刑事判決　　　　　　100年度簡上字第367號
上　訴　人
即　被　告　張清富
選任辯護人　王森榮律師
　　　　　　賴柏宏律師
　　　　　　鄭婷瑄律師
上列上訴人因傷害案件，不服本院高雄簡易庭民國100 年5 月31
日100 年度簡字第2608號第一審簡易判決（聲請簡易判決處刑案
號：99年度調偵字第554 號），提起上訴，本院管轄之第二審合
議庭判決如下：
    主  文
上訴駁回。
    事  實
一、張清富與陸惠敏為夫妻關係，2 人間具有家庭暴力防治法第
    3 條第1 款所定之家庭成員關係。(1)於民國98年8 月11日上
    午11時許，在高雄市前鎮區○○○路139 號住處，因陸惠敏
    懷疑張清富與其他女子交往而有外遇之情事，2 人發生爭執
    ，張清富竟基於傷害他人身體之犯意，徒手毆打並腳踹陸惠
    敏，造成陸惠敏因而受有「頭皮2.5 公分血腫、下背疼痛、
    右手腕疼痛及擦傷」等傷害。(2)於98年12月4 日上午9 時許
    ，陸惠敏返回上開住處，欲拿取冬季衣物至搬遷新址，張清
    富即要求陸惠敏脫掉球鞋，始得進入屋內，陸惠敏則要求張
    清富拿室內拖鞋給予穿用，於此爭執中張清富旋基於傷害他
    人身體之犯意，腳踹陸惠敏右大腿，造成陸惠敏受有「右大
    腿外側挫傷」之傷害。
二、案經陸惠敏訴請臺灣高雄地方法院檢察署檢察官偵查後聲請
    簡易判決處刑。
    理  由
壹、證據能力部分：
    按被告以外之人於審判外之陳述，雖不符刑事訴訟法第159
    條之1 至之4 之規定，然經當事人於審判程序同意作為證據
    ，法院審酌該言詞陳述或書面陳述作成時之情況，認為適當
    者，亦得為證據。又當事人、代理人或辯護人於法院調查證
    據時，知有第159 條第1 項不得為證據之情形，而未於言詞
    辯論終結前聲明異議者，視為有前項之同意。刑事訴訟法第
    159 條之5 定有明文。查，本案所引用之相關證據資料（詳
    後引證據），其中各項言詞或書面傳聞證據部分，縱無刑事
    訴訟法第159 條之1 至第159 條之4 或其他規定之傳聞證據
    例外情形，業經本院審理時予以提示並告以要旨，且各經檢
    察官及被告、辯護人表示意見，當事人已知上述證據乃屬傳
    聞證據，或明示同意作為本案之證據使用，或未於言詞辯論
    終結前對該等證據聲明異議，本院審酌上開證據作成時之情
    況，並無違法取證或其他瑕疵，認為以之作為證據為適當，
    而具有證據能力。
貳、實體部分：
一、訊據上訴人即被告張清富坦認犯罪事實(1)之傷害犯行，惟矢
    口否認犯罪事實(2)之傷害行為，辯稱：於98年12月4 日告訴
    人有回住處要拿衣服，我有見到告訴人，但我並未與告訴人
    談話，亦無發生衝突，那天我根本就沒有打告訴人云云。經
    查：
  (一)前揭犯罪事實(1)部分，業據被告坦承不諱，核與證人即告訴
    人陸惠敏於偵查時（偵卷第16、17頁）證述之情節大致相符
    ，並有戶籍謄本1 份、告訴人之高雄榮民總醫院98年8 月11
    日受理家庭暴力事件驗傷診斷書1 紙（偵卷第7 至9 頁、第
    13 頁 ）等附卷可稽，足認被告之自白與事實相符，堪予採
    信。是犯罪事實(1)事證明確，被告此部分傷害犯行，應堪認
    定。
  (二)證人即告訴人陸惠敏於審理時證述：我與被告仍有婚姻關係
    ，但沒有住一起，我是於98年7 月間搬出去的；於98年12月
    4 日，我回去高雄市前鎮區○○○路139 號住處，要拿我及
    小孩的衣服，是被告來開門，當時我是穿球鞋，被告要求我
    脫掉鞋子，我就叫被告拿室內拖鞋給我，被告不太理我，東
    找西找，突然間就用腳踹我右大腿，造成我受有瘀傷；被告
    是為了我沒有把鞋子脫掉而踹我，且我覺得被告好像是要找
    什麼東西來打我，但是找不到，所以就用腳踹我。我遭被告
    踹傷後，就馬上把鞋子脫下，到樓上拿衣物，並打電話給我
    哥哥陸相瑞說被告又打我了，我哥哥叫我報警，我是遭傷害
    後約10分鐘打110 報案，事後警察與我哥哥是同時到達該住
    處門口。警察到現場後叫我先去警局做筆錄，做筆錄後我就
    去驗傷（審卷第41至47頁）等語。並有高雄榮民總醫院98年
    12 月4日受家庭暴力事件驗傷診斷書1 紙（偵卷第20頁）可
    按。又「告訴人於98年12月4 日9 時7 分13秒，以00000000
    00號行動電話報案，指稱在高雄市前鎮區○○○路139 號發
    生家庭暴力案，草衙所劉朝寬警員於10時8 分回報陸惠敏遭
    丈夫張清富暴力相向」，有高雄市政府警察局100 年9 月22
    日高市警勤字第1000079313號函暨所附高雄市政府警察局指
    揮中心受理110 報案紀錄單1 份（審卷第54至56頁）可考。
    依此，告訴人確於98年12月4 日上午9 時許，在前開住處，
    遭被告以腳踹方式毆打，致受有「右大腿外側挫傷」之傷害
    等情，應堪認定。
  (三)又查，證人即告訴人之兄陸相瑞於審理時證稱：陸惠敏有詢
    問我，可否於98年12月4 日陪她回去被告住處拿衣服，我說
    拿衣服而已，應該沒有什麼關係，且我要上班，所以我就沒
    有陪同。而於當（4 ）日上午，陸惠敏打電話給我說被告又
    踹她，我就告訴陸惠敏打電話報警，並馬上趕過去，我是與
    警察同時到被告住處的，進去後只有看到被告，沒有看到陸
    惠敏，我問被告說陸惠敏人在哪裡，被告沒有回答，就很生
    氣叫我跟警察出去，並一邊罵、一邊推，把我們推到門外，
    這時候陸惠敏就從樓上下來。後來到警局時，我有看陸惠敏
    的傷勢，就是紅紅的一塊（審卷第80至86頁）等語。並證人
    即員警劉朝寬於審理時證陳：於98年12月4 日，我是值早上
    8 點到10點的巡邏勤務，於9 時15分接到值班臺通報，約5
    、6 分鐘趕到現場即草衙一路139 號。到現場時，看見陸相
    瑞在外面，他叫我陪他進去看他妹妹，我就陪他進去屋內，
    走到客廳中間，被告就請我們出去，然後用推的，我就大聲
    喝制他說你推什麼推。後來，在屋外有見到告訴人，告訴人
    當場表示要告被告家暴，我就請告訴人到派出所來作家暴的
    通報表、紀錄表等，後續的接辦就交由備勤處理（審卷第87
    至91頁）等語。又告訴人確於98年12月4 日上午10時20分許
    ，在高雄市政府警察局前鎮分局製作調查紀錄（通報）表，
    且於該筆錄陳稱「係遭被告張清富攻擊，身體上遭到傷害之
    侵害，係用腳踹方式攻擊，受傷部位為右大腿」，有高雄市
    政府警察局前鎮分局100 年10月3 日高市警前分偵字第1000
    024950號函暨所附受理陸惠敏遭家暴案處理相關資料1 份（
    審卷第67至77頁）可按。據此，告訴人確於98年12月4 日上
    午，以電話告知其兄陸相瑞，遭到被告毆打成傷，並即以家
    暴案件報警處理，且於警局時明白指稱遭被告以腳踹方式攻
    擊，造成右大腿部受有傷害。
  (四)經核上述事證綜合以觀，告訴人於98年12月4 日上午9 時許
    ，遭受被告以腳踹方式攻擊，受有「右大腿外側挫傷」之傷
    害後，隨即以電話告知其兄陸相瑞，請陸相瑞儘速前來協助
    ，以避免再度發生危險，且以行動電話撥打110 報案處理；
    又於警方到場處理後，前往警局製作筆錄，指控被告對其有
    家暴傷害行為，並明白陳述受傷害之過程，足徵被告確於前
    揭時地有毆打告訴人甚明。從而，被告所辯上情，應屬事後
    卸責之詞，不足採信。
  (五)綜上所述，本案事證明確，被告上開2 次傷害犯行均堪認定
    ，應依法論科。
二、按家庭成員間實施身體或精神上不法侵害之行為，即屬「家
    庭暴力」；所稱家庭暴力罪者，謂家庭成員間故意實施家庭
    暴力行為而成立其他法律所規定之犯罪者。家庭暴力防治法
    第2 條第1 款、第2 款定有明文。本件被告與告訴人係夫妻
    關係，具有家庭暴力防治法第3 條第1 款所定之家庭成員關
    係。核被告所為，係犯刑法第277 條第1 項之傷害罪，且屬
    於對家庭成員間實施身體不法侵害之行為，自該當家庭暴力
    防治法所稱之家庭暴力罪，惟因家庭暴力防治法對於家庭暴
    力罪並無罰則規定，自應依刑法傷害罪規定論罪。被告所犯
    上開2 罪間，犯意各別，行為互殊，應予分論併罰。原審以
    被告所犯2 次傷害罪犯行，事證明確，適用刑法第277 條第
    1 項、第41條第1 項前段、第51條第5 款，刑法施行法第1
    條之1 第1 項、第2 項前段；並審酌被告為告訴人之夫，卻
    不思彼此應相互尊重、理性溝通，僅因細故，即恣意以暴力
    方式攻擊，所為實屬不該，造成告訴人傷害之程度，惟念其
    並無前科，有臺灣高等法院被告前案紀錄表1 份在卷可佐，
    素行尚佳，復考量被告迄今未能與告訴人達成和解，暨其僅
    坦承部分犯行之犯後態度，及被告犯罪之動機、目的、手段
    、智識程度及生活狀況等一切情狀，分別量處被告拘役20日
    、30日，如易科罰金，均以新臺幣（下同）1,000 元折算1
    日，並定應執行拘役40日，如易科罰金，以1,000 元折算1
    日。經核就犯罪事實(2)部分之理由構成，雖有不同，但被告
    有為該部分傷害犯行之結論，並無二致，認事用法並無不合
    ，量刑亦屬適當，被告上訴意旨仍執認原審就犯罪事實(1)量
    刑過重且未予緩刑，並執前詞指摘原判決就犯罪事實(2)判決
    有罪不當，均無理由，應予駁回。
三、據上論斷，應依刑事訴訟法第455 條之1 第1 項、第3 項、
    第368 條，判決如主文。
本案經檢察官陳登燦到庭執行職務
中    華    民    國    100    年    10    月    21   日
                  刑事第十六庭  審判長法  官  施柏宏
                                      法  官  陳美芳
                                      法  官  洪榮家
以上正本證明與原本無異。
不得上訴。
中    華    民    國    100    年    10    月    21   日
                                      書記官  陳鈺甯
附錄本判決論罪之法條：
刑法第277條第1項：
傷害人之身體或健康者，處3年以下有期徒刑、拘役或1千元以下
罰金。